臺灣高等法院臺中分院刑事判決　　　　96年度上訴字第1899號
上　訴　人
即　被　告　己○○
指定辯護人　本院公設辯護人王金陵
上　訴　人
即　被　告　庚○○
選任辯護人　許哲嘉律師
上列上訴人因偽造貨幣案件，不服臺灣彰化地方法院96年度訴字
第73號中華民國96年4月24日第一審判決（起訴案號：臺灣彰化
地方法院檢察署95年度偵字第10316號、第11130號，移送併辦案
號：臺灣臺南地方法院檢察署95年度偵字第16593號），本院判
決如下：
    主  文
原判決關於己○○、庚○○部分撤銷。
己○○犯行使偽造通用紙幣罪，處有期徒刑肆年。扣案如附表壹
、附表貳及附表所示之偽造通用紙幣，均沒收。
庚○○共同犯收集偽造通用紙幣罪，處有期徒刑壹年柒月。扣案
之參拾張偽造通用紙幣，均沒收。
    事  實
一、己○○無正當工作，而無經濟來源以供維持生活，明知呂宜
    哲、綽號「阿欽」之洪秉琛持有千元偽鈔，竟基於意圖供反
    覆行使偽造通用紙幣之犯意，於民國95年3月間，在台北縣
    永和市好樂迪ＫＴＶ向呂宜哲取得千元偽鈔50張；又於95年
    10 月間，透過陳鈺帆（業經原審法院依圖供行使用，交付
    偽造通用紙幣罪，判處有期徒刑三年六月確定）向綽號「阿
    欽」之洪秉琛以1比10（真鈔比偽鈔）之比例，分三次向洪
    秉琛購買壹仟元紙幣之偽鈔，其中二次均為5千元，其中一
    次為1萬元，共購買200張面額共20萬元之千元偽鈔。另於同
    年11月6日凌晨，叫其同居人庚○○至臺北縣三重市○○路
    ○段路旁，向洪秉琛拿得千元偽鈔30張，欲交給己○○使用
    洗錢。庚○○明知己○○收集偽鈔使用，即基於與己○○共
    同意圖供行使之用而收集通用紙幣之犯意聯絡，於同年月11
    月6日23時許，至臺北縣三重市○○路○段某網咖旁，向洪
    秉琛取得千元偽鈔30張，欲交給己○○使用洗錢。
二、己○○明知其上開取得壹仟元紙幣均係偽鈔，竟仍基於反覆
    行使壹仟元紙幣偽鈔之犯意，先於95年8月28日下午10時5分
    許，至臺北縣板橋市○○街102號1樓，向「鑫發小客車租賃
    公司」承租0436—KD號自用小客車乙部（未使用偽鈔），並
    由庚○○擔任連帶保証人。承租後，二人即駕駛上開租用小
    客車，於同年月31日下午7時50分許，至彰化縣永靖鄉○○
    村○○路○段221號壬○○經營之「立寶富流行電動車行」，
    庚○○在車上等候（無證據證明庚○○有共犯關係），己○○則下車以32張千元偽鈔，向壬○○購買價值3萬2千元之50
    cc電動休閒跑車1部，致壬○○陷於錯誤予以收受。嗣經壬○○收受後檢視發現均係偽鈔，因而報警處理。
三、己○○復基於前開反覆行使壹仟元紙幣之偽鈔犯意，於95年
    9月22日下午3時30分許、同年10月28日下午1時30分許、同
    月31日下午3時許及同年11月1日下午2時許，分別至臺南市
    ○○路245號乙○○經營之「新發財彩券行」、臺北市○○
    街4之5號戊○○經營之「坤山茶葉股份有限公司」、臺北縣
    新莊市○○路○段175巷1號辛○○經營之「甚馨茗茶」、臺
    北市○○街301號丙○○經營之「王瑞珍茗茶」，各以1張千
    元偽鈔，向乙○○購買300元之彩券，向戊○○、辛○○、
    丙○○分別購買價值250元、250元、200元之茶葉各1包，致
    乙○○、戊○○、辛○○、丙○○分別陷於錯誤予以收受，
    己○○行使前開壹仟元紙幣之偽鈔得手後逃逸。
四、嗣經警循線追查，持臺灣彰化地方法院檢察署檢察官核發之
    拘票，於95年11月7日上午11時30分許，在臺北縣三重市○○路○段與長壽街口，拘獲己○○；於同日中午12時20分許
    ，在臺北縣三重市○○路○段22號前，拘獲庚○○，並扣得
    庚○○持有30張壹仟元紙幣之偽鈔，另當場查獲陳鈺帆持有
    4張壹仟元紙幣之偽鈔。另警方於同日下午2時許，經徵得陳
    鈺帆之同意，至陳鈺帆與己○○、庚○○臺北縣三重市○○
    路○段75號4樓之6租住處執行搜索，再查扣盧麒王寄放在陳
    鈺帆處之72張壹仟元紙幣之偽鈔、茶葉12包（其中已發還3
    包，另6包與本案無關）等物。
五、案經壬○○訴由彰化縣警察局員林分局報請臺灣彰化地方法
    院檢察署檢察官偵查起訴。
    理  由
壹、關於證據能力部分
一、本件上訴人即被告己○○、庚○○所為之自白，並無出於強
    暴、脅迫、利誘、詐欺、疲勞訊問、違法羈押或其他不正之
    方法，亦非違反法定障礙事由經過期間不得訊問或告知義務
    之規定而為，依刑事訴訟法第156條第1項、第158條之2規定
    ，應認其有證據能力。
二、證人乙○○、戊○○、辛○○、壬○○於警詢中之陳述於審
    判外之陳述，依刑事訴訟法第159條規定，雖不得作為證據
    ，但被告、辯護人及檢察官於審判程序均同意作為證據，本
    院亦認為適當，依刑事訴訟法第159條之5規定，自有證據能
    力。
三、按有事實足認被告或犯罪嫌疑人有最輕本刑為3年以上有期
    徒刑之罪嫌，並危害國家安全或社會秩序情節重大，而有相
    當理由可信其通訊內容與本案有關，且不能或難以其他方法
    蒐集或調查證據者，得發通訊監察書。通訊監察書，偵查中
    由檢察官依司法警察機關聲請或依職權核發，審判中由法官
    依職權核發。又除法律另有規定外，實施刑事訴訟程序之公
    務員因違背法定程序取得之證據，其有無證據能力之認定，
    應審酌人權保障及公共利益之均衡維護。通訊保障及監察法
    第5條第1項第1款、第2項、刑事訴訟法第158條之4分別定有
    明文。本件關於被告己○○、庚○○所使用之行動電話之監
    聽錄音，分別為臺灣彰化地方法院檢察署核准在案，有詳載
    聲監案號、案由、監察電話及對象、指揮檢察官及譯文人等
    之譯文紀錄附卷可參，係依法所為之監聽；況審酌電話監聽
    侵害被告權益之種類及輕重、對於被告訴訟上防禦不利益之
    程度、犯罪所生之危害或實害等情形，兼顧人權保障及公共
    利益之均衡維護，亦認本件此部分電話監聽合於比例原則，
    是應具有證據能力。
貳、認定犯罪事實所憑之證據及理由
一、關於被告己○○犯罪，所憑之證據及認定之理由：
(一)、被告己○○於本院審理時，對於上揭收集及行使偽造千元
    偽鈔之事實，自白不諱。證人即共犯陳鈺帆於95年12月20
    日偵查中具結證稱：在其身上查獲之千元偽鈔4張及其租住
    處查獲之千元偽鈔72張，是己○○要其幫忙向洪秉琛拿的。
    從己○○、庚○○開始住其租住處起，幫己○○他們拿了2
    、3次，有拿過2次5千元真鈔；最後一次1萬元真鈔。兌換比
    例是1：10，即5千元真鈔換5萬元假鈔。其住處查扣之茶葉
    因伊幫己○○換偽鈔回來，只要己○○出去都會帶茶葉或電
    腦小零件或吃的回來，也會拿現金回來，就交給庚○○。伊
    租屋處是小套房，己○○每次出去不可能帶一堆偽鈔出去，
    他都拿一些出去，其他就放在收納櫃裡面，所以在伊租屋處
    收納櫃查獲72張千元偽鈔。身上查扣之4張千元偽鈔，是95
    年11月7日查獲前己○○叫伊拿5張千元偽鈔給阿龍，因為加
    工好的只有4張，所以只有帶4張千元偽鈔，因阿龍沒來拿，
    所以一直放在身上等語（見95年偵字第10316號偵查卷第49
    頁）。證人庚○○於95年11月8日檢察官訊問時具結證稱
    ：警方在其身上查扣之千元偽鈔30張，95年11月6日凌晨阿
    欽即洪秉琛打電話給己○○，當時己○○在外面，所以己○○打電話給我，叫我過去三和路那邊跟阿欽拿。是牛皮信封
    袋裝的，沒有彌封等語（見偵字第10316號偵查卷第12頁）
    。於95年12月20日檢察官詢問時具結證稱：在警詢說綽號阿
    欽男子打電話給己○○，己○○再打電話給伊，叫伊於95年
    11月6日23時在台北縣三重市○○路○段路旁跟阿欽拿30張
    千元偽鈔是真的。於陳鈺虹住處查扣之72張千元偽鈔是己○○拜託陳鈺帆向洪秉琛拿的。因陳鈺帆與洪秉琛是親戚關係
    等語（見偵字第10316號偵查卷第54、55頁）；96年4月10日
    原審審理時具結後，辯護人李佳蓉律師詰問時，證稱：「（
    95年12月20日檢察官訊問的時候，在陳鈺虹住處查扣的偽鈔
    72張，是誰的，你說是己○○拜託陳鈺帆向洪秉琛拿的，為
    什麼？）應該是洗錢吧。」檢察官詰問時，證稱：「（95年
    11月7日你與陳鈺虹被抓到的時候，在陳鈺虹身上查扣四張
    偽鈔，在住處查扣七十二張偽鈔，據你供稱，是己○○拜託
    陳鈺帆向洪秉琛拿的，你知道拜託的事情距離查獲日期幾天
    ？）沒有幾天。」（見原審卷第160頁）。扣案如附表所
    示之通用紙幣，經送請中央印製廠鑑定結果，認為該等面額
    1,000元紙幣，均以彩色噴墨方式仿印，無凹版印紋凸起效
    果，所用紙張非鈔券紙，水印以灰色墨在紙張背面仿製，安
    全線以燙印箔膜（含面額數字）仿鈔券正面五段裸露部分，
    左下角面額數字以亮光物質仿折光變色油墨，均屬偽造鈔票
    ，此分別有附表壹(三)、貳(三)、(三)所示之函各1份在卷可參
    ，足徵扣案之如附表所示之紙幣，確均係偽造之物。己○○於上揭時、地，或共同或單獨持如附表所示偽造紙幣購物
    之事實，亦經證人即被害人乙○○、戊○○、辛○○、丙○○、壬○○分別於警詢中證述綦詳，並有如附表所示之壹仟
    元紙幣之偽鈔、茶葉扣案可稽。
(二)、綜上事證，足認被告己○○意圖供反覆行使之用，向呂宜哲
    、洪秉琛取得偽造千元紙幣，並持以購買茶葉、電動休閒車
    、彩券之事實，事證明碓，可以認定。
二、關於認定被告庚○○犯罪，所憑之證據及認定之理由：
(一)、被告庚○○於本院審理時，否認扣案之30張千元偽鈔係自其
    上查獲，並辯稱：其於警察局承認係警察叫其如此說的，事
    實上該30張千元偽鈔是己○○在警車上拿出來塞在警車上，
    被警察查出來的云云，並舉證人甲○○為其做證。
(二)、惟查，被告庚○○於95年11月7日警詢時，即供稱：95年
    11 月7日下午12時20分許，在台北縣三重市○○路○段22號
    前，經警持拘票拘提，在伊所穿牛仔褲後口袋內查獲偽鈔新
    台幣1千元30張共計3萬元；是綽號阿欽之洪秉琛在95年11月
    6 日下午23時在三重市○○路○段路旁寄放的（見員警刑卷
    第8頁）。翌日即8日檢察官詢問時，先稱：警詢實在。繼
    稱：伊不知道30張千元偽鈔是偽鈔。警察來時，伊就將海洛
    因從口袋拿出來，後來4、5個警察叫伊上警車，警察搜證完
    ，就從警車後面拿3萬元偽鈔說是伊的云云。檢察官詢以剛
    才說警詢所言實在，為何如此說？庚○○即稱：因為偽鈔不
    是伊的。繼又稱：30張千元偽鈔，是洪秉琛（即阿欽）6 日
    凌晨在三和路二段路上在某個網咖附近寄放在伊這邊。是洪
    秉琛先打電話給伊男友己○○，己○○叫伊去拿的等語。檢
    察官再詢以；到底警方查獲時，是否在你身上查獲3萬元偽
    鈔？庚○○供稱：是，剛才所說是不實在的。繼又供稱：「
    就是我剛才說的，他威脅我男朋友要幫他洗錢，不然要對我
    們兩人不利，所以才放我這邊。6號凌晨阿欽打電話給己○○，但是己○○當時在外面，所以己○○又打電話給我，叫
    我過去三和路那邊跟阿欽拿30張1千元的偽鈔，己○○當時
    跟我說，綽號阿欽的有東西要拿給他。」（見偵字10316號
    偵查卷第10頁以下）。於同日原審法院就檢察官聲請羈押
    案，詢問被告庚○○，庚○○供稱：伊身上查獲之偽鈔是阿
    欽打電話給己○○要拿偽鈔給己○○，己○○剛好不在，己○○再打電話給伊，叫伊向阿欽拿。是95年11月6日凌晨向
    阿欽拿的等語（見聲羈字第400號卷第10頁）。95年5年11
    月24日警方借詢時，亦供稱：第一次中供稱綽號阿欽之男子
    於95年11月7日下午23時許，在台北縣三重市○○路○段路
    旁，綽號阿欽之洪秉琛交付千元偽鈔30張。是阿欽打電話給
    己○○，己○○再打電話給伊，叫伊至上開地點拿等語（見
    偵字第10316號卷第34頁）。95年12月20日檢察官偵詢時
    ，庚○○供稱：95年11月24日警詢是實在的。（見同上偵查
    卷第54頁）。於原審法院審理時，庚○○對於在其身上查
    扣千元偽鈔30張之事實，於提示證據及詢問犯罪事實時，均
    不爭執。庚○○除於95年11月7日被查獲時至96年4月10日
    原審審理止，除95年11月8日檢察官第一次詢問時，供稱30
    張千元偽鈔是警察從警車後拿出來外，均承認該30張千元偽
    鈔是自其身上查扣的。庚○○於承認該30張千元偽鈔是自其
    身上查時，均辯稱不知己○○叫其去向洪秉琛拿的東西是偽
    鈔云云。於本院則辯稱被查扣之30張千元偽鈔是己○○在警
    車上拿出來塞在警車上的云云。本院斟酌庚○○上開前後之
    供述，均在意圖脫免刑責。共犯己○○自警詢至原審法院審
    理時，雖均承認收集使用偽鈔，但均未供稱該30張千元偽鈔
    是其被押上警車時，在車上拿出塞在警車上的。共犯陳鈺帆
    亦均未證稱該30張千元偽鈔是己○○拿出的。而依庚○○上
    開先後就自其身上查扣之30張千元偽鈔，拿取之經過之陳述
    ，合於經驗、事理，顯與事實相符。且依彰化縣警察局員林
    分局95年7月11日12時至同日時20分之搜索扣押筆錄、扣押
    物品收據、扣押物品目錄表所載，在台北縣三重市○○街○
    段22號前，對受執行人庚○○執行扣押之物有偽造千元鈔30
    張、海洛因1包（毛重0．3公克）、摩拖羅拉手機1支（見員
    林分局25476號警卷第37至40頁），已足認定30張千元偽鈔
    確係自庚○○身上查扣。己○○於本院具狀稱是其被押上偵
    防車後座時，伊所丟棄云云。甲○○於本院證稱：伊被通緝
    中，與己○○一起被捕，被押到同一部警車。伊看到己○○
    在塞警察沒有搜到的假鈔云云。查千元假鈔30張並非微小物
    品，置於身上，極易發現。警方不可能於逮捕己○○，搜查
    其身體時，未發現該30張千元偽鈔。是己○○上開供詞、甲○○於本院所為證詞，不符合一般經驗，與事實不符，不能
    採信。另甲○○與鍾麒壬有電話密切通聯，此有通訊監察可
    憑（見26710號警卷第51至53、59、76頁），足見甲○○與
    己○○、庚○○素有交情，有串證之可能。且庚○○自警詢
    至原審法院審結時，均未主張有證人甲○○可以證明其無辜
    ，於本院始聲請傳訊於原審並非不能或難於調查之甲○○出
    庭作證，亦與事理不符。甲○○於本院之證詞，顯係不實，
    而有偽證之情形。
(三)、又被告庚○○於95年11月8日原審法院因羈押審查詢問時，
    供稱：8月31日己○○買電動車時，伊不知己○○拿偽鈔買
    。是9月中把車子還掉，那時就已經知道等語，庚○○並自
    行補充稱：在今年即95年7、8月時，有看到阿欽（即洪秉琛
    ）拿偽鈔給己○○等語（見聲羈字第400號卷第8頁）。再依
    庚○○與己○○於95年9月29日之電話對話：「鍾（即庚○○）：你在那！盧（即己○○）：我剛去車行有跟我講一些
    事情，已經講清楚，我錢一次付他，沒欠他了。鍾：幹嘛！
    盧：台南有一組人要找我。鍾：什麼一組人。盧：那個就是
    偽鈔的啦，那個老闆都講很白。叫哥哥（即洪秉琛）把那個
    …反正我不知道怎麼講…。」（見26710號警卷第58頁）；
    己○○於95年11月3日與洪秉琛電話對話：「盧：喂，哥哥
    。洪（即洪秉琛）：你不是失蹤喔。盧：什麼失蹤，我在跑
    路，你不知道你小弟被你害到跑的遠遠的…。盧：太恐怖，
    如被抓，一次、二次，如到第10次把你供出來怎麼辦。洪：
    你有到警察局。盧：就是沒有啦，連去都沒有去。洪：嗯。
    盧：跑被追。就像你說的被追到再說，問題那東西都被我用
    的零零落落，不好撲（脫罪意）。洪：好啦。盧：幫我用一
    下啦。洪：好啦。盧：要跟妹妹（庚○○）說一下嗎。洪：
    好呀。」（見第26710號警卷第62頁）。足認庚○○對於己○○自洪秉琛處拿取偽鈔使用事，亦明確知悉。且庚○○與
    己○○係同居之關係，庚○○對於己○○意圖供行使用，收
    集偽造千元鈔，應明確知悉。是庚○○辯稱其不知95年11月
    6 日洪秉琛交付之東西為偽鈔，顯與事實不符，不能採信。
(四)、此外，並有自庚○○身上查扣之30張偽造千元鈔扣案可憑。
    上開30張千元鈔經鑑定確為偽造，亦如上述。是被告庚○○
    明知鍾麒壬意圖供行使之用，交待其向洪秉琛拿取千元偽鈔
    30張，仍依照己○○交待，前往拿取之事實可以認定。其上
    開辯詞，與事實不符，不能採信。
三、被告庚○○雖與己○○為同居關係，知悉己○○收集偽造千
    元鈔使用。但如無積極證據證明庚○○與己○○有犯意聯絡
    ，行為分擔，尚不能以庚○○與與己○○同居、一起生活，
    即認庚○○就己○○所有收集偽鈔、行使偽鈔之行為，均須
    負共犯之責任。
四、公訴人起訴書第五段僅記載於95年11月7日12時20分許，在
    台北縣三重市○○路○段22號前，拘獲庚○○，並扣得其持
    有之張千元偽鈔之事實，對於庚○○如何受己○○交待，向
    洪秉琛拿取收集上開30張偽造千元紙鈔之事實，未明確記載
    。惟詳究起訴書犯罪事實欄、證據並所犯法條欄之記載，公
    訴人係以自庚○○身上查扣之30張千元偽鈔，列為庚○○與
    己○○共同收集之犯罪行為，本院認庚○○與己○○二人有
    此部分犯行，自應就此部分犯行之全部予補充記載論罪，併
    此敘明。
參、論處罪刑之理由：
一、按中央銀行為依中央銀行法第13條第1項規定發行中華民國
    貨幣而訂定中央銀行發行新臺幣辦法，於89年1月26日公布
    ，同年月28日生效，該辦法第2條規定中華民國貨幣為新臺
    幣，除適用中央銀行法關於國幣之規定外，依本辦法之規定
    ，故新臺幣為中華民國貨幣，適用中央銀行法關於國幣之規
    定。又按刑法第196條所謂貨幣係指硬幣而言，新臺幣幣券
    則屬紙幣，行為人以偽造之新臺幣幣券賣與他人，如係冒充
    真票使用，應成立行使偽造紙幣罪（最高法院28年上字第89
    6號、63年臺上字第2194號判例要旨參照）；又行使偽造紙
    幣，本含有詐欺性質，故不另論以詐欺取財罪（最高法院29
    年上字第1648號判例要旨參照）。
二、被告己○○上開意圖供行使之用而反覆收集偽造千元紙鈔，
    並反覆持以詐購財物之犯行，核犯犯刑法第196條第1項前段
    之行使偽造之通用紙幣罪。行使偽造通用紙幣購物，當然含
    有詐欺性質，故不另論詐欺罪。又按學理上包括一罪概念中
    ，關於集合犯之態樣，係指依一般社會通念，特定犯罪行為
    具有反覆實施之特性，而藉由法條中客觀構成要件之行為要
    素，涵括上開具有反覆實施特性之數個犯罪行為，僅接受一
    次刑法之評價為已足。因刑事法若干犯罪行為，本質上原具
    有反覆、延續實行之特徵，立法時既予特別歸類，定為犯罪
    構成要件之行為要素，則行為人基於概括之犯意，在密切接
    近之一定時、地持續實行之複次行為，倘依社會通念，於客
    觀上認為符合一個反覆、延續性之行為觀念者，於刑法評價
    上，即應僅成立一罪。學理上所稱「集合犯」之職業性、營
    業性或收集性等具有重複特質之犯罪均屬之，例如經營、從
    事業務、收集、販賣、製造、散布等行為概念者是（最高法
    院95年度臺上字第1079號判決意旨參照）。本案被告己○○
    前揭收集、行使、交付偽造紙幣之行為，具有反覆、延續實
    行之特徵，從而在行為概念上，縱有多次行使、交付之舉措
    ，仍應評價認係包括一罪之集合犯，論以被告己○○行使偽
    造之通用紙幣一罪。公訴人認己○○4次行使偽造通用紙幣
    之犯行，應分論併罰，嫌有誤會。檢察官移送併辦部分（95
    年度偵字第16593號），與已起訴部分因有集合犯之實質一
    罪關係，為起訴效力所及，本院自得併予審理，併此敘明。
    被告庚○○上開受己○○之託向洪秉琛拿取千元偽鈔之犯行
    核犯刑法第196條第1項後段意圖供行使之用而收集罪。公訴
    人起訴書僅記載部分犯行，因屬單純一罪之關係，本院就全
    部犯行，均應審究。庚○○此部分犯行，與己○○有犯意聯
    絡，並有行為分擔，為共同正犯。
三、原審對被告論處罪刑，固非無見。但庚○○之犯行，除上開
    有罪部分，均無積極證據足以證明，原審認庚○○與己○○
    共犯全部收集偽造通用紙幣及部分行使罪，認事未洽。被告
    己○○上訴意旨略以伊坦承全部犯行，請給予自新機會云云
    ，其上訴為無理由。庚○○上訴意旨略以伊不知己○○以偽
    鈔購物，亦不知為己○○向洪秉琛拿取之物為千元偽鈔云云
    ，非全無理由。且原審法院認定事實有上開瑕疵，應由本院
    將原審判決關於被告己○○、庚○○部分應予撤銷改判。爰
    審酌被告己○○上揭行使千元偽鈔之行為，嚴重影響交易及
    金融秩序，惟其行使、交付偽造通用紙幣之數量尚非龐大，
    且持有之偽造通用紙幣均已查扣，其行使之偽造通用紙幣金
    額不多，僅用以購買茶葉、電動休閒車，造成被害人損失尚
    非嚴重，且被告己○○於犯後坦承犯行，態度良好等一切情
    狀，量處有期徒刑四年。另庚○○因與己○○同居，受己○○委託，向洪秉琛拿取千元偽鈔，並未積極使用偽鈔。若量
    處最低度刑有期徒刑三年，在客觀上足以引起一般同情，認
    為即予宣告法定低度刑期尤嫌過重者，而有可憫恕之情形，
    應依刑法第59條規定酌量減輕其刑。爰審酌被告庚○○犯罪
    之動機、手段、犯罪所生之危害及其犯後之態度等一切情狀
    ，量處有期徒刑一年八月。
五、偽造之紙幣，除已滅失而不復存在者外，不問屬於犯人與否
    ，均應依刑法第200條之規定沒收之，此係對於刑法第38條
    之特別規定，係採必須沒收主義。是依上揭說明，扣案之全
    部偽造通用紙幣，均係己○○所收集行使用，均應於己○○
    部分諭知沒收。自庚○○身上查扣之30張偽造千元紙幣，係
    庚○○與己○○共犯收集罪而持有，亦應於庚○○犯罪部分
    ，諭知沒收。0000000000號MOTOROLA行動電話1支，係被告
    庚○○所有，非專供犯罪所用之物；扣案之茶葉3包（原扣
    案12包，已發還3包）、為己○○詐欺所得，應發還被害人
    ；其他茶葉6包、電腦乙部，無証據証明已本案有何關聯，
    均不另為沒收之諭知，併此敘明。
參、
一、公訴人公訴意旨略以：被告庚○○與己○○共犯意圖供行使
    之用而收集偽鈔及於95年8月31日共同至彰化縣永靖鄉立寶
    富流行電動車行，以32張千元偽鈔購買電動休閒車一部之犯
    行，認庚○○共犯刑法第196條第1項意圖供行使之用收集偽
    鈔及使用偽造紙幣罪嫌云云。惟查，被告庚○○否認有上開
    收集、使用偽鈔之犯行。因起訴書所載犯罪事實，除於95年
    8月30日至彰化縣永靖鄉，購買電動休閒車部分，較為明確
    外，庚○○如何與己○○共同收集、行使偽鈔犯行，均未明
    確記載。但依起訴書第6頁證據並所犯法條欄所載「核被告
    己○○、庚○○所為，係犯刑法第196條第1項前段之行使偽
    造通用紙幣罪嫌。被告2人意圖供行使之收集偽造通用紙幣
    之低度行為，應為其後行使偽造通用紙幣之高度行為所吸，
    不另論罪。」似認庚○○與己○○共犯全部之收集與一次行
    使偽造紙幣罪嫌。本院因就庚○○被訴之上開犯行，審究是
    否有足夠證據足以認定。
二、查被告庚○○自始均否認有與己○○共犯上開收集偽造千元
    紙鈔之犯行。共犯己○○自警詢至本院審理時，亦均未曾證
    稱有與庚○○共犯收集偽造千元紙鈔之行為。證人即共同被
    告陳鈺帆雖於偵查中證稱：幫己○○向洪秉琛拿了2、3次偽
    鈔。伊幫忙拿偽鈔回來後，己○○出去會帶茶葉或電腦零件
    或吃的回來，也會拿現金回來，交給庚○○，貼補家用。己○○沒有說過這些東西是拿偽鈔換回來的，但用想的也知道
    等語（見偵字10316號卷第49頁）。依陳鈺帆上開證詞，足
    認陳鈺帆係為己○○拿取偽鈔交給己○○，並由己○○使用
    收集之偽鈔購物。庚○○雖與己○○同居，但並未囑託陳鈺
    帆幫忙拿取偽鈔，庚○○亦無使用偽鈔之行為。但不證明庚○○與己○○有其他共同收集偽鈔之犯行 (不含上開30張千
    元偽鈔部分)；此外，又無其他證據足以證明。
三、又庚○○否認有與己○○於95年8月31日共同至彰化縣永靖
    鄉立寶富流行電動車行，以32張千元偽鈔購買電動休閒車一
    部之犯行，辯稱伊不知己○○使用偽鈔買電動休閒車等語。
    查共同被告己○○使用32張偽造千元鈔買電動休閒車之事實
    ，事證明確，已如前述。但證人壬○○證稱係被告己○○出
    面向其購買電動休閒車。另證人黃光慈之證詞、汽車租賃契
    約書、己○○之證詞，只能證明己○○於95年8月28日租用
    小客車時，由庚○○為保證人。而己○○又證稱其買休閒車
    時，庚○○不知情。上開證據，並不能證明庚○○就己○○
    以偽鈔購買電動休閒車之犯行，與己○○有犯意聯絡，或行
    為分擔。是在無積極證據足以證明時，不能以己○○與庚○○共同駕駛該小客車至永靖鄉，由己○○下車以千元偽鈔購
    買休閒電動車，即認庚○○共犯此部分行使偽造紙幣犯行。
四、綜上事證及說明，庚○○被訴其他意圖供行使用收集及行使
    偽造千元紙鈔之犯行，不能證明。因公訴人認庚○○此部分
    犯行，與上開有罪部分，有實質上一罪之關係，爰不另為無
    罪之諭知。
肆、公訴意旨另略以：己○○於95年7月間、10月3日、10月底，
    以1比10之比例，在台北縣板橋市○○路163號6樓之3租屋處
    、台北縣永和市某「千代旅館及台北縣三重市天台廣場，向
    洪秉琛購買偽造之千元紙鈔5張及收受洪秉琛交付之千元偽
    鈔30張共3萬元，認盧麒王有疑部分收集偽造紙幣犯嫌云云
    。公訴人認被告有此部分犯行，無非以被告己○○自白、庚○○之證詞、通訊監察譯文、自庚○○身上查扣之30張千元
    偽鈔為其論據。惟查，依洪秉琛與己○○之通訊內容，只
    能證明己○○於電話中欲向洪秉琛購買5張千元偽造紙鈔，
    並不能證明已經購得該偽鈔。又庚○○身上查獲之30張偽
    造千元鈔，係庚○○於95年11月6日受己○○之託向洪秉琛
    拿得，與上開被訴犯行無關。庚○○於偵查中及法院所為
    證詞，均未提及己○○於上開時地向洪秉琛取得上開偽造紙
    鈔，庚○○之證詞，不能為己○○有上開犯行之證據。被
    告己○○固曾為上開自白，但並無其他積極證據證明己○○
    有上開收集偽造紙幣犯行，己○○此部分犯罪不能證明。因
    公訴人認被告己○○此部分犯行，與上開收集偽造紙鈔罪有
    罪部分，有實質上一罪之關係，爰不另為無罪之諭知。
據上論斷，應依刑事訴訟法第369條第1項前段、第364條、第299
條第1項前段，刑法第28條、第196條第1項、第200條、第59條，
刑法施行法第1條之1，判決如主文。
本案經檢察官丁○○到庭執行職務。
中　　華　　民　　國　　96　　年　　12　　月　　5 　　日
            刑事第九庭  審判長法  官  陳  筱  珮
                              法  官  康  應  龍
                              法  官  趙  春  碧
上列正本證明與原本無異。
如不服本判決應於收受送達後十日內向本院提出上訴書狀，其未
敘述上訴之理由者並得於提起上訴後十日內向本院補提理由書（
均須按他造當事人之人數附繕本）。
                              書記官  胡  美  娟
中　　華　　民　　國　　96　　年　　12　　月　　6 　　日
中華民國刑法第196條第1項
（行使收集或交付偽造變造通貨、幣券罪）
行使偽造、變造之通用貨幣、紙幣、銀行券，或意圖供行使之用
而收集或交付於人者，處3年以上10年以下有期徒刑，得併科5千
元以下罰金。
中華民國刑法第200條
（沒收物之特例）
偽造、變造之通用貨幣、紙幣、銀行券，減損分量之通用貨幣及
前條之器械原料，不問屬於犯人與否，沒收之。
附表壹：
(一)、扣案之偽造台幣壹仟元券之紙幣（安一版）32張。（即被告
    己○○、庚○○向立寶富流行電動車行購買電動休閒車之扣
    案偽鈔。）。
(二)、編號LM564225XQ共7張、編號LM564242XQ共8張、編號
    LM564646XQ共10張、編號EB716163JR共7張
(三)、中央印製廠95年9月21日中印發字第0950004447號函及其檢
    附之鑑定報告。
附表貳：
(一)、扣案之偽造台幣壹仟元券之紙幣（安一版）108張。
    （即於被告陳鈺帆身上查獲之偽鈔4張、於被告陳鈺帆
     台北縣三重市○○路○段75號4樓之6租屋處查扣之偽鈔72
     張、於被告庚○○身上查獲之偽鈔30張、被告己○○
     向被害人戊○○、辛○○購買茶葉之扣案偽鈔2張。）
(二)、其編號如下：
    編號JB716163RE共1張、編號EB716163JR共25張、編
    號LM564646XQ共20張、編號LM564242XQ共27張、編號
    LM564225XQ共17張、編號XL564225MQ共3張、編號ET000
    0000 PL共4張、編號LM642452XQ共2張、編號IA684299R
    M共3張、編號NZ330568HV共3張、編號SD528869FH 共3
    張。
(三)、中央印製廠95年11月22日中印發字第0950005430號函及其檢
    附之鑑定報告。
附表：
(一)、扣案之偽造台幣壹仟元券之紙幣（安一版）1張。（即被告
    己○○向被害人乙○○購買彩券扣案之偽鈔。）。
(二)、編號LM564242XQ共1張
(三)、中央印製廠中印發字第0950006057號函及其檢附之鑑定報告
    。
